臺灣高等法院臺中分院刑事判決　　　　　　　　　九十一年度上訴字第一一七○號
　　上　訴　人　乙○○
　　即　被　告
　　指定辯護人　本院公設辯護人　丁○○
右上訴人因毒品危害防制條例案件，不服臺灣臺中地方法院九十年度訴緝字第五一二
號中華民國九十一年六月二十六日第一審判決（起訴案號：臺灣臺中地方法院檢察署
八十九年度偵字第一六五０號），提起上訴，本院判決如左：
    主      文
原判決撤銷。
乙○○共同販賣第一級毒品，未遂，處有期徒刑柒年。
扣案之海洛因壹包（驗餘淨重零點捌陸公克），沒收銷燬之；又販賣第一級毒品所用
之行動電話貳支均沒收。
    事      實
一、乙○○於民國八十二年間曾犯妨害兵役條例罪，經法院判處有期徒刑七月，緩刑
    二年，於八十三年十月十四日判決確定。猶不知悔改，因戊○○於八十九年十月
    六日下午五時許，在台中市○○路四四三之一號東元旅館三０六室租住處，為警
    查獲持有第一級毒品海洛因三包（毛重各約五點五公克、一公克及０點五公克，
  驗後淨重合計五點九二公克）及第二級毒品甲基安非他命一包（毛重約二點二公
    克）等物。同日晚上八時六分許，戊○○在警方要求下，與警方人員回至東元旅
    館三０六室，以其所有之0000－000000號行動電話撥打給綽號「仔仔
    」持用之0000－000000號行動電話，向「仔仔」佯稱要購買新台幣（
    以下同）五千元之海洛因，並表示其人現在東元旅館內。「仔仔」乃通知乙○○
    前往交易。乙○○乃基於與仔仔共同出賣海洛因之犯意，旋於同日晚上八時十一
    分許以其所有0000－000000號行動電話撥打給戊○○之0000－0
    00000號行動電話，確認交易數量、交貨地點後，即將郭女訂購之海洛因一
    包（毛重約一點一公克，驗餘淨重０點八六公克）以膠帶黏貼於自己肚皮上，以
    防被警查獲，隨即騎機車赴東元旅館交貨，乙○○抵達該旅館時，又於二十時二
    十八分許再以其上開行動電話撥打給戊○○之上開行動電話，而為埋伏之警察在
    東元旅館前當場逮獲，並自其肚皮上查扣上開海洛因一包。
二、案經台中市警察局第二分局報請臺灣臺中地方法院檢察署檢察官偵查起訴。
    理      由
一、訊據上訴人即被告乙○○矢口否認有右揭販賣海洛因之犯行，辯稱其係至東元旅
    館找戊○○喝茶聊天，係聽朋友說郭女住在東元旅館，伊有施用毒品習慣，怕被
    警察查獲，所以才將毒品貼在肚子上，並非要出賣毒品給戊○○云云。
二、惟查：
（一）證人戊○○於警訊、偵查中及原審法院與本院調查時，均一再證稱八十九十月
      六日晚，在台中市○○路東元旅館，被警查獲，在警方之要求下，以自己０九
      三五─一五二四七五號行動電話打給綽號仔仔０九一八─五六二一四二號行動
      電話，表示伊人在台中市○○路東元飯店，要購買海洛因五千元，結果乙○○
      送海洛因過來，在樓下被警查獲等語（見偵字第一六五０一號卷第十三頁、原
      審卷第七十頁、本院卷第六十七頁）。
（二）被告承認０九三０─四九三一四二號行動電話係其所使用；常以上開其使用之
      行動電話撥打給仔仔之０九一八─五六二一四二號行動電話（見本院卷第三二
      、三四頁），並有上開被告持用之行動電話扣案可憑。
（三）戊○○之０九三五─一五二四七五號行動電話於八十九年十月六日二十時六分
      三十二秒撥打給仔仔之０九一八─五六二一四二之行動電話；乙○○之０九三
      ０─四九三一四二號行動電話於同日二十時十一分六秒、二十時二十八分五十
      二秒二次撥打給戊○○之0000－0000000號行動電話，此有台灣大
      哥大股份有限公司、遠傳電信股份有限公司之通聯紀錄可憑（見偵字第一六五
      ０一號卷第八四、九七、一四０頁）。乙○○並供稱：最後一通電話是在東元
      旅館樓下打給戊○○，打完電話就被警抓到等語（見原審卷第二二０頁）。
（四）戊○○係於八十九年十月六日十七時許，在台中市○○路四四三之一號東元旅
      館三０六室被警查獲施用毒品海洛因，已據戊○○供明，並有台中市第二警察
      分局文正派出所檢查紀錄可憑（見偵字卷第四一頁）；被告則係於八十九年十
      月六日二十時三十分許（二十時二十八分五十二秒之後），在上開東元旅館前
      ，被警逮捕，並在其身上查獲貼在肚子上之海洛因一包，此亦迭據被告供明在
      卷（偵字第九頁、五二頁、原審卷第五十頁、本院卷第三三頁）。又證人戊○
      ○持有之白色粉末三包及被告持有之白色粉末一包，經送請法務部調查局鑑驗
      結果，認戊○○所持有之白粉三包，均含有第一級第六項毒品海洛因成分，合
      計淨重五．九二公克，包裝重一．二九公克，純度四四．五三％，純質淨重二
      ．六四公克；被告所持有之白粉含有第一級第六項毒品海洛因成分，淨重０．
      八六公克，包裝重０．三六公克，此有該調查局八十九年十月二十七日第（８
      ９）陸（一）字第８９１７９８２５號及八十九年十月二十六日（８９）陸（
      一）字第８９１７９７９４號鑑定通知書二紙附卷可稽（附於偵查卷第六一、
      六二頁）。
（五）另仔仔所使用之0000－000000號行動電話，係遭人冒用丙○○之名
      義，於八十九年三月十六日向台灣大哥大股份有限公司申請租用，亦經證人丙
      ○○到庭證述明確（見原審卷第一七０頁、本院卷第三六頁），且有台灣大哥
      大股份有限公司之通聯記錄上所附記之用戶資料可憑（見偵字第一六五０一號
      偵查卷第八六頁）。仔仔係使用上開冒名請領之行動電話作為販賣海洛因之聯
      絡工具；被告於交付買賣標的之毒品海洛因時，則係將之黏貼於肚子上，被告
      與仔仔均已採取相當之措施，以避免被查獲，均足認其等於接受戊○○之電話
      前，即已有販賣海洛因圖利之意圖。否則不必如此事先以冒名請領之行動電話
      作為聯絡之工具。
（六）就上開被告之供述、證人之證詞、通聯記錄及自被告身上查扣之毒品，足認本
      件被告與仔仔本有販賣海洛因圖利之意圖；並可認定戊○○於八十九年十月六
      日下午五時許，在台中市○○路東元旅館三０六室，為警查獲施用毒品，警方
      要求其配合查緝，戊○○乃於十月六日晚八時許與警方人員回至東元旅館三０
      六室，以其所有之0000－000000號行動電話發話給「仔仔」之00
      00－000000號行動電話，向「仔仔」佯稱要購買五千元約一公克之海
      洛因，並表示其人現在東元旅館內。「仔仔」乃通知乙○○前往交易，乙○○
      即於同日晚上八時十一分許，以其所有0000－000000號行動電話撥
      打給戊○○0000－000000號之行動電話，並將郭女訂購之海洛因一
      包（毛重約一點一公克，驗餘淨重０點八六公克）以膠帶黏貼於自己肚皮上，
      隨即騎機車赴東園旅館交貨，乙○○抵達該旅館時，又於八時二十八分許再以
      其上開行動電話發話給戊○○之上開行動電話，而為埋伏之警察在東園旅館前
      當場逮獲，並自其肚皮上查扣上開海洛因一包。
（七）被告供稱係臨時起意去找戊○○泡茶聊天，與戊○○所證情節不合，且欲至旅
      館與戊○○喝茶聊天，亦不合常情，難予採信。另被告辯稱，遭警方刑求。但
      本院認定被告販賣海洛因之事實，並未援引被告警訊之供詞，是被告是否遭刑
      求，不影響本院對於被告右揭犯罪事實之認定。且證人即製作筆錄之警員徐永
      樂於原審證稱：伊是製作筆錄之員警，並未刑求被告等語（見原審卷第一一七
      頁）。而被告於八十九年十月七日入台灣台中看守所，經健康檢查，其外傷記
      錄為左右手肘、雙膝、眉宇處有舊疤，且自述頭暈戒斷症狀外，並無其他外傷
      或傷害，此亦有台灣台中看守所收容人外傷記錄表可憑（見原審卷第五六頁）
      ，被告供稱遭刑求，亦難認為實在，附此敘明。
二、按海洛因係屬毒品危害防制條例第二條第二項第一款規定之第一級毒品。又如行
    為人本有販毒之故意，且依約攜帶毒品前往交付，即已著手實施販毒之行為，縱
    買受者原無買受毒品之意思，其虛與之買賣毒品，而意在協助警察辦案，以求人
    贓俱獲，故形式上出賣人與買受人已互為交付毒品地點及議定價金完成，但因警
    察埋伏在側，伺機逮捕，事實上不能真正完成買賣毒品之行為，然因出賣人既本
    有販毒之故意，仍應論以販賣毒品未遂罪（最高法院八十五年第四次刑事庭會議
    記錄參照）。查本件被告受仔仔之交待，持第一級毒品海洛因一包至約定交易地
    點「東元旅館」欲交付予事先議定買賣條件之購買人戊○○，雖尚未及交付毒品
    海洛因及收取價款即為警查獲，被告此部分販賣行為乃屬未遂階段，並應依未遂
    犯規定減輕其刑。被告就前開犯行，與綽號「仔仔」之成年女子，彼此間有犯意
    聯絡及行為分擔，俱為共同正犯。其販賣前持有海洛因行為，為販賣之高度行為
    所吸收，不另論罪。原審對被告論罪科刑，固非無見，但並無證據足以認定被告
    有八十九年九月五日下午五時許、八十九年九月七日下午七時許、八十九年九月
    十日下午二時許、八十九年九月十六日晚九時許，四次出賣海洛因予戊○○之行
    為，原審認被告有此四次販賣海洛因之犯行，認事尚有未洽。又仔仔所持用之供
    販毒用之行動電話，原審未依毒品危害防制條例第十九條第一項規定諭知沒收，
    又未說明未予諭知沒收之理由，亦有未洽。被告上訴意旨否認有出賣海洛因之行
    為，雖無理由，但原審判決既有上開瑕疵，自應由本院將之撤銷改判。爰審酌被
    告之素行，販賣之海洛因足以導致施用者產生精神障礙、性格異常之身心傷害，
    戕害國人身體健康，且有危害社會安全之虞，惡性非輕，惟姑念其因一時貪慾致
    罹刑章，暨販賣之數量、犯後態度等一切情狀，量處如主文所示之刑。至扣案被
    告持有之海洛因一小包（驗餘淨重０．八六公克），為毒品，應依毒品危害防制
    條例第十八條第一項前段沒收銷燬之；又扣案之被告所持用供販賣第一級毒品所
    用之行動電話及未扣案之共同正犯仔仔所持用之行動電話，均係供犯本件販賣毒
    品罪所用之物，仔仔所持用之行動電話，並無證據證明已滅失，因均依同條例第
    十九條第一項規定宣告沒收。至戊○○所持有之毒品，與本案無關，不於本案宣
    告沒收，附此明。
三、公訴意旨另略以：被告乙○○及「仔仔」均係屬綽號「小陳」之不詳真實姓名男
    子所主持販毒集團之成員，自八十九年七月初起，在台中市由小陳負責供應毒品
    ，乙○○、仔仔負責與施用毒品者聯絡訂購事宜、送交毒品、收取販賣毒品價金
    ，共同連續完成毒品交易約四十次，每次交易金額為一千至六千元不等，因認被
    告尚涉有此部分販賣海洛因犯嫌云云。原審判決則認被告與仔仔於八十九年九月
    五日下午五時許、同年月七日下午七時許、同年月十日下午二時許、同年月十六
    日晚九時許，以被告所持有之０九三０─四九三一四二號、仔仔持用之０九一八
    ─五六二一四二號行動電話作販賣毒品之聯絡工具，四次販賣海洛因予戊○○，
    認被告有此部分之販賣海洛因之犯行。惟查，（一）被告堅決否認有與小陳、仔
    仔共組販毒集團，販賣毒品；且遍查全卷，並無「小陳」其人之資料。又公訴人
    所指被告與小陳、仔仔共組販賣集團，自八十九七月初起，連續完成交易約四十
    次。但購買毒品之人，除上開戊○○確定外，被告究出賣予何人，公訴人未於起
    訴書事實欄明確說明記載，亦未提供可供調查之證據。原審及本院亦無從依卷內
    資料調查得知有何其他購買毒品之人，是被告被訴自八十九年七月初，與小陳、
    仔仔連續販海洛因予戊○○以外之人部分犯罪事實，不能證明。（二）另戊○○
    於八十九年十之六日警訊時證稱：「我都是打綽號（仔仔）０九一八─五六二一
    四二號行動電話表示要購買海洛因，然後再由其約定地點交易海洛因，有時是綽
    號（仔仔）與我交易，有時是乙○○。」「（你向乙○○購買幾次？於何時在何
    地？）八十九年九月五日十七時、九月七日十九時許、九月十日十四時許、九月
    十六日二十一時許，共四次均在本市○○路宜寧中學對面麥當勞向乙○○購買海
    洛因。十月六日十九時三十分許我以自己０九三五─一五二四七五號行動電話打
    給綽號（仔仔）０九一八─五六二一四二號行動電話，表示我人在成功路東元飯
    店要購買海洛因，結果乙○○送海洛因要來給我時在樓下被查獲。」（見偵字第
    一六五０一號偵查卷第十三頁）於九十一年一月二十三日原審審理時、九十一年
    九月五日本院調查時亦證稱：八十九年十月六日在警局所述正確（見原審卷第一
    四０頁、本院卷第六七頁）。被告於八十九年十月六日五午二十三時五分警訊時
    亦供稱有於上開交易，由戊○○打０九三五─一五二四七五號行動電話給仔仔之
    ０九一八─五六二一四二行動電話，再由仔仔打被告０七三０─四九三一四二號
    行動電話聯絡交易地點，戊○○也曾打伊電話交易云云（見偵查卷第十頁）。惟
    查，被告於上開警訊之後，均否認有上開四次販賣海洛因之犯行，而０九三五─
    一五二四七五號、０九一八─五六二一四二號、０九三０─四九三一四二號等三
    具行動電話，於八十九年九月五日十七時、同月七日十九時、同月十日十四時、
    同月十六日二十一時，並無戊○○之行動電話撥打予仔仔或被告行動電話之情形
    ，此有上開行動電話通聯記錄可憑（其通聯情形，詳如附件）。是被告上開警訊
    之自白與證人戊○○之證詞，顯然與事實不符，均不能作為被告犯罪之證據。另
    證人戊○○於八十九年十月六日十九時至二十時間甫被查獲時證稱：「於八九年
    十月三日下午十四時許，在台中市○區○○路宜寧中學大門口我向一名外號「仔
    仔」的女孩購得海洛因三小包，台幣二萬元；安非他命不用錢，是她送的。」「
    我無法與其聯絡，均是她打大哥大電話給我的。」（見偵字第一六五０一號卷第
    三九、四十頁頁）但依上開通聯記錄，並無仔仔撥打給戊○○行動電話之記錄。
    而戊○○於九十年十一月八日原審法院證稱：「（有無跟仔仔買過毒品？）有。
    我從八十九年十月初開始向仔仔購買毒品第一級毒品海洛因，最後一次也是十月
    份，我跟仔仔買過二、三次毒品，每次約購買一、二千元的量，一千元大約可買
    零點一、或零點二公克的量，詳細數量我記不得。我每次買毒品有時是由仔仔送
    貨給我，有時是被告送貨給我。」（見原審卷第六八頁），亦與上開證述不合。
    另戊○○於九十一年九月五日本院調查時，證稱向仔仔買毒品是在台中市以行動
    電話聯絡仔仔之行動電話，約定交貨地點、數量，都同時交錢，並有上開四次毒
    品交易。本院因提示通聯記錄，並訊以何以通聯記錄無上開通訊之記載，竟改稱
    有時用公用電話，其證詞前後不一，顯有瑕疵，不能採據。此外本院又查無證據
    足以證明被告有於八十九年九月五日十七時、同月七日十九時、同月十日十四時
    、同月十六日二十一時，四次販賣海洛因予無戊○○之行為，被告此部分犯罪亦
    不能證明。原審判決認被告有此部分販賣海洛因之犯行，認事尚有未洽。因公訴
    人認被告被訴上開不能證明部分之販賣海洛因犯行，與有罪部分之犯行，有裁判
    上一罪之關係，因不另為無罪之諭知。
據上論斷，應依刑事訴訟法第三百六十九條第一項前段、第三百六十四條、第二百九
十九條第一項前段，毒品危害防制條例第四條第一項、第十八條第一項前段、第十九
條第一項，刑法第十一條前段、第二十八條、第二十六條，判決如主文。
本案經檢察官甲○○到庭執行職務。
中      華      民      國      九十一     年     十      月     二     日
                                  臺灣高等法院臺中分院刑事第九庭
                                        審判長法  官  陳  筱  珮
                                              法  官  康  應  龍
                                              法  官  趙  春  碧
右正本證明與原本無異。
如不服本判決應於收受送達後十日內向本院提出上訴書狀，其未敘述上訴之理由者並
得於提起上訴後十日內向本院補提理由書（均須按他造當事人之人數附繕本）。
                                              書記官  陳  文  琴
中      華      民      國      九十一     年     十      月     三     日
                                                                        Ｆ
附  件：
  ◎電話通聯紀錄：（依時間先後順序排列）
    (一)時間：八九年九月一日十一時十三分一秒（偵16501第86、100頁）
      「仔仔」0000-000000撥打予乙○○0000-000000
    (二)時間：八九年九月一日十一時十九分○秒（偵16501第86、100頁）
      「仔仔」0000-000000撥打予乙○○0000-000000
    (三)時間：八九年九月一日十三時十五分五十七秒（偵16501第86、100頁）
      「仔仔」0000-000000撥打予乙○○0000-000000
    (四)時間：八九年九月一日十五時四十八分三十七秒（偵16501第86、100頁）
      「仔仔」0000-000000撥打予乙○○0000-000000
    (五)時間：八九年九月三日十六時二十八分三十三秒（偵16501第87、101頁）
    「仔仔」0000-000000撥打予乙○○0000-000000
    (六)時間：八九年九月三日廿二時三十八分○秒（偵16501第87、102頁）
      「仔仔」0000-000000撥打予乙○○0000-000000
    (七)時間：八九年九月四日十四時四分五十八秒（偵16501第87、102頁）
      「仔仔」0000-000000撥打予乙○○0000-000000
    (八)時間：八九年九月四日二十時四十五分五秒（偵16501第88、102頁）
      「仔仔」0000-000000撥打予乙○○0000-000000
    (九)時間：八九年九月五日三時十八分五十九秒（偵16501第88頁）
      「仔仔」0000-000000撥打予乙○○0000-000000
    (十)時間：八九年九月五日二十時四十分十一秒（偵16501第88、103頁）
      「仔仔」0000-000000撥打予乙○○0000-000000
    (十一)時間：八九年九月六日十八時一分二秒（偵16501第89、103頁）
      「仔仔」0000-000000撥打予乙○○0000-000000
    (十二)時間：八九年九月七日十六時○分五十四秒（偵16501第89、104頁）
      「仔仔」0000-000000撥打予乙○○0000-000000
    (十三)時間：八九年九月七日十六時二十三分五十八秒（偵16501第89、104頁）
      「仔仔」0000-000000撥打予乙○○0000-000000
    (十四)時間：八九年九月八日十七時十三分九秒（偵16501第90、106頁）
      「仔仔」0000-000000撥打予乙○○0000-000000
    (十五)時間：八九年九月八日十七時三十三分十八秒（偵16501第90、106頁）
      「仔仔」0000-000000撥打予乙○○0000-000000
    (十六)時間：八九年九月八日廿二時四分十九秒（偵16501第90、107頁）
      「仔仔」0000-000000撥打予乙○○0000-000000
    (十七)時間：八九年九月十一日十五時十九分四十三秒（偵16501第91、109頁）
      「仔仔」0000-000000撥打予乙○○0000-000000
    (十八)時間：八九年九月十一日廿一時五十三分三十二秒（偵16501第91、109頁）
      「仔仔」0000-000000撥打予乙○○0000-000000
    (十九)時間：八九年九月十五日十五時五六分四十一秒（偵16501第78、93頁）
      「仔仔」0000-000000撥打予戊○○0000-000000
    (二十)時間：八九年九月十六日廿三時二十九分一秒（偵16501第94、117頁）
      「仔仔」0000-000000撥打予乙○○0000-000000
    時間：八九年九月十七日八時五十五分二十五秒（偵16501第94、117頁）
      「仔仔」0000-000000撥打予乙○○0000-000000
    時間：八九年九月廿七日零時二十九分四秒（偵16501第81、96頁）
      戊○○0000-000000撥打予「仔仔」0000-000000
    時間：八九年九月廿七日零時二十九分三六秒（偵16501第81、96頁）
      戊○○0000-000000撥打予「仔仔」0000-000000
    時間：八九年九月廿七日零時三十分五十一秒（偵16501第81、96頁）
      戊○○0000-000000撥打予「仔仔」0000-000000
    時間：八九年九月廿八日零時十五分三十秒（偵16501第96頁）
      戊○○0000-000000 撥打予「仔仔」0000-000000
    時間：八九年九月廿八日四時二十五分二十二秒（偵16501第96頁）
      戊○○0000-000000撥打予「仔仔」0000-000000
    時間：八九年九月廿八日四時四十分三十二秒（偵16501第96頁）
      戊○○0000-000000撥打予「仔仔」0000-000000
    時間：八九年九月三十日二十時二十七分四十九秒（偵16501第96、135頁）
      「仔仔」0000-000000撥打予乙○○0000-000000
    時間：八九年十月一日十九時五十四分二十四秒（偵16501第83、96頁）
      戊○○0000-000000撥打予「仔仔」0000-000000
    時間：八九年十月三日十四時一分四秒（偵16501第97、137頁）
      「仔仔」0000-000000撥打予乙○○0000-000000
    時間：八九年十月四日一時五十分二十九秒（偵16501第97、138頁）
      「仔仔」0000-000000撥打予乙○○0000-000000
    時間：八九年十月六日二十時六分三十二秒（偵16501第84、97頁）
      戊○○0000-000000撥打予「仔仔」0000-000000
    時間：八九年十月六日二十時十一分六秒（偵16501第84、140頁）
      乙○○0000-000000撥打予戊○○0000-000000
    時間：八九年十月六日二十時二十八分五十二秒（偵16501第84、140頁）
      乙○○ 0000-000000撥打予戊○○0000-000000
    時間：八九年十月六日二十一時五分十一秒（偵16501第84、97頁）
      戊○○ 0000-000000撥打予「仔仔」0000-000000
    時間：八九年十月六日二十一時十一分三十九秒（偵16501第84、97頁）
      戊○○ 0000-000000撥打予「仔仔」0000-000000
                                                                    Ｆ
